---
title: "Análisis expresión genética"
output: html_notebook
---

Vamos a analizar una matriz de expresión genética donde analizamos genes humanos de diferentes órganos.

Primero necesitamos intalar BiocManager una librería que nos permitirá instalar paquetes de Bioconductor <https://bioconductor.org/>

Esto lo haremos igual que intalamos cualquier otro paquete: `install.packages("BiocManager")`

Una vez que tengamos instalado BiocManager podremos instalar las librerias de Bioconductor que necesitamos. En nuestro vaso vamos a instalar 'GEOquery', esta librería nos permitirá descargarnos y leer datos de experimentos almacenados en Gene Empression Omnibus: <https://www.ncbi.nlm.nih.gov/geo/>

```{r}
BiocManager::install("GEOquery")
```

Para nuestro análisis vamos a utilizar los datos de: <https://www.ncbi.nlm.nih.gov/geo/query/acc.cgi?acc=GSE7905>

Aquí tenemos 32 tejidos humanos, 3 réplicas de cada tejido (un total de 96 muestras biológicas). Más detalles sobre el estudio en: <https://bmcbiol.biomedcentral.com/articles/10.1186/1741-7007-6-49>

```{r}
source('utils_gen_exp.R')
genexp_data<-download_genexp_data('GSE7905')
#Podemos guardar los datos para usarlo luego
saveRDS(genexp_data, file = "genexp_data.rds")
```

```{r}
genexp_data <- readRDS("genexp_data.rds")
genexp<-genexp_data$genexp
tejidos<-genexp_data$tejidos
```

```{r}
dim(genexp)
```

```{r}
cat(paste("Tenemos ",nrow(genexp), "muestras con ",ncol(genexp),"probesets\n"))
cat(paste("Hay un total de ", length(unique(tejidos)), "tejidos diferentes\n"))
cat("Los tejidos son:\n")
cat(paste(unique(tejidos),collapse=', '))
```

Vamos a mostrar una pequeña sección de la matriz de expresión genética, los 10 primeros tejidos y las 5 primeras probesets:

```{r}
genexp[1:10,1:5]
```

Un resumen de los primeros 5 probsets:

```{r}
summary(genexp[,1:5])
```

Vamos a realizar un ejercicio de clusterización.

Primero tenemos que estandarizar los datos, para que todos los genes (probesets) sean comparables:

```{r}
model_prepro<-caret::preProcess(genexp, method = c("center", "scale"))
gene_expr_std<-predict(model_prepro, newdata = genexp)
```

Un resumen de los primeros 5 probsets estandarizados:

```{r}
summary(gene_expr_std[,1:5])
```

Ahora vamos a hacer una clusterización jerárquica:

```{r}
gmatrix<-as.matrix(gene_expr_std)
rownames(gmatrix)<-tejidos
d <- dist(gmatrix,method = "euclidean")
hc <- hclust(d,method="complete")
hcd <- as.dendrogram(hc)
```

```{r fig.width=14, fig.height=8,echo=FALSE}
plot(hc)
```
No acaba de coincidir con el del estudio:
https://bmcbiol.biomedcentral.com/articles/10.1186/1741-7007-6-49
Ni con este estudio:
https://royalsocietypublishing.org/doi/10.1098/rsob.200322
pero la forma en la que definimos la distancia influye mucho.


Vamos a establecer un punto de corte en 270 y extraer diferentes clusters:
```{r}
cut(hcd, h = 270)$lower
```

Nos fijamos y buscamos los elementos relativos al cerebro que parecen

```{r}
str(cut(hcd, h = 270)$lower[[3]])
```

Vamos a comparar las muestras del cerebro y el pancreas:
```{r}
gene_expr_std_brain<-colMeans(gene_expr_std[grepl('brain',tejidos),])
gene_expr_std_pancreas<-colMeans(gene_expr_std[grepl('pancreas',tejidos),])
```

Podemos ver como se distribuyen esta diferencia de genes:
```{r}
genexp_diff<-gene_expr_std_brain-gene_expr_std_pancreas
hist(genexp_diff)
```

```{r}
genexp_diff<-sort(genexp_diff,decreasing = T)
head(genexp_diff)
tail(genexp_diff)
```


Para saber a que genes se corresponde ese probeset tenemos que descargarnos información
del microarray disponible en: https://www.ncbi.nlm.nih.gov/geo/query/acc.cgi?acc=GPL2986.
Lo hacemos con una función muy simple:
```{r}
gen_info<-download_probeset_data()
```


```{r}
gen_info[gen_info$ID=='137970',c('GeneID','Gene Symbol','Gene Name')]
```
Podemos buscar información de los genes en:
https://www.ncbi.nlm.nih.gov/gene/

